【裁判字號】    90,訴,375
【裁判日期】    901226
【裁判案由】    損害賠償
【裁判全文】
臺灣雲林地方法院民事判決  九十年度訴字第三七五號
    原      告  乙○○
    被      告  甲○○
右被告因過失傷害案件，經原告提起損害賠償之附帶民事訴訟（九十年度交附民字第
一二號），由本院刑事庭裁定移送前來，本院判決如左：
被告應給付原告新台幣拾陸萬伍仟壹佰柒拾貳元，及自民國九十年四月二十五日起至
清償日止，按週年利率佰分之伍計算之利息。
原告其餘之訴駁回。
訴訟費用由被告負擔四分之一，餘由原告負擔。
本判決原告勝訴部分，於原告以新台幣伍萬伍仟元為被告供擔保後，得假執行。
原告其餘假執行之聲請駁回。
甲、原告方面：
  一、聲明：
    (一)被告應給付原告新台幣（下同）六十萬三千八百四十五元，及自起訴狀繕本送
      達翌日起至清償日止，按年息百分之五計算之利息。
    (二)原告願供擔保，請准宣告假執行。
  二、陳述：
    (一)被告係工地施工人員，平日駕駛車號Ｔ五－五四六○號自用小貨車前往工地工
      作，駕駛該自小貨車為其附隨業務，係從事業務之人。於民國八十九年八月二
      十八日下午三時許，被告駕駛上開自用小貨車要到工地工作，沿雲林縣虎尾鎮
      ○○里○○路由北往南方向行駛，途經雲林縣虎尾鎮○○里○○路十號前與工
      專路交會之無號誌交岔路口，本應注意車輛行經無號誌之交岔路口，應減速慢
      行，作隨時停車之準備，及轉彎車應讓直行車先行，並應注意車前狀況，隨時
      採取必要之安全措施，且依當時天候晴朗、路面乾燥、無缺陷、無障礙物等情
      形，客觀上並無不能注意之情事，詎被告於行經該交岔路口時，竟疏未注意減
      速慢行，作隨時停車之準備，且未注意車前狀況，而提前左轉，致與斯時沿工
      專路由東往西方向行駛、由原告所騎之車號ＭＪＸ－七七九號機車，於接近前
      開路口中心處發生碰撞（自小貨車車頭左側碰撞機車右前車頭與腳踏板處），
      原告因而人車倒地，致受有頸椎脊髓損傷、頭部外傷併腦震盪等傷害。
    (二)按因故意或過失，不法侵害他人權利者，應負損害賠償責任；不法侵害他人之
      身體或健康者，對於被害人因此喪失或減少勞動能力或增加生活上需要時，應
      負損害賠償責任；又不法侵害他人之身體、健康，被害人雖非財產上之損害，
      亦得請求賠償相當之金額，民法第一百八十四條第一項、第一百九十三條第一
      項、第一百九十五條第一項分別定有明文。原告因被告前揭過失行為，所受之
      損害共計六十萬三千八百四十五元，其細目如左：
      1.醫療費用部分：原告於財團法人天主教若瑟醫院、行政院國軍退除役官兵輔
        導委員會台中榮民總醫院、行政院國軍退除役官兵輔導委員會台北榮民總醫
        院、彰化基督教醫院、華濟醫院就醫所花費之醫療費用，扣除全民健康保險
        醫療給付部分，共計一萬二千四百六十五元。
      2.因就醫所支出車資部分：原告屢次北上就醫，計支出車資二千三百八十元。
      3.支出中醫推拿及中藥費用部分：共計二萬五千元，此部分有收據但沒有醫師
        處方籤。
      4.因傷無法工作致減少收入部分：原告因此次車禍受傷，需戴頸圈固定，而向
        公司請假二個月，原告每月薪資三萬二千元，減少收入共計六萬四千元。
      5.慰撫金部分：原告所受傷害，迄今仍無法完全康復（如經常會頭痛），車禍
        後因經常請假，而向公司辭職，目前沒有工作（原告是專科畢業），精神上
        痛苦異常，被告不願賠償，尤感其無情無義，爰請求五十萬元，聊以慰藉。
    (三)對被告抗辯之陳述：車禍當時我的車速只有時速十公里，若如被告聲稱其車上
      之二位乘客有看到我騎得很快，為何二位證人看得到我，而被告卻看不到我？
      可見被告所述不實。
  三、證據：提出畢業證書、薪資單、救護車使用證明表、台灣省嘉雲區車輛行車事
      故鑑定委員會鑑定意見書（正本）、強制汽車責任保險金明細表、支票各一份
      、診斷證明書、簽呈各二紙、照片三張、車票八張、醫療費用收據三十七紙（
      含中醫推拿、中藥收據十一紙）等影本為證。
乙、被告方面：被告未於言詞辯論期日到場，惟據其前到庭所為之聲明、陳述如左：
  一、聲明：原告之訴駁回。
  二、陳述：車禍當時，我車上的兩位乘客有看到原告之車速很快。又原告請求之金
      額太高，我無法接受，我只能接受四、五萬元的賠償金額，但對於原告有提出
      收據之請求部分，我沒有意見。我是高職畢業，車禍前從事大理石搬運工作，
      我從發生車禍以後到現在，都沒有工作。
丙、本院依職權調閱台灣雲林地方法院檢察署八十九年度偵字第五三一二號、本院八
    十九年度交易字第三○號、台灣高等法院台南分院九十年度交上易字第七六九號
    甲○○被訴過失傷害刑事卷宗，並向財政部台灣省中區國稅局雲林縣分局函查甲
    ○○財產狀況。
    理      由
甲、程序方面：
    本件被告未於言詞辯論期日到場，核無民事訴訟法第三百八十六條各款所列情形
    ，爰依原告之聲請，由其一造辯論而為判決。
乙、實體方面：
  一、本件原告起訴主張：被告於八十九年八月二十八日下午三時許，駕駛車號Ｔ五
      －五四六○號自用小貨車沿雲林縣虎尾鎮○○里○○路由北往南方向行駛，於
      途經雲林縣虎尾鎮○○里○○路十號前與工專路交會之無號誌交岔路口時，竟
      疏未注意減速慢行，作隨時停車之準備，且轉彎車未讓直行車先行，及未注意
      車前狀況，而提前左轉，致與斯時沿工專路由東往西方向行駛、由原告所騎之
      車號ＭＪＸ－七七九號機車，於接近前開路口中心處發生碰撞，原告因而人車
      倒地，致受有頸椎脊髓損傷、頭部外傷併腦震盪等傷害。原告因本件車禍受傷
      未能工作所減少之收入及所支出之醫療費用、車資共計十萬三千八百四十五元
      ，另原告因本件車禍，精神上甚感痛苦，爰請求慰藉金五十萬元，為此依侵權
      行為法則，請求被告給付六十萬三千八百四十五元及法定遲延息等情。被告則
      以：原告於車禍當時之車速甚快；原告請求之金額過高等語，資為抗辯。
  二、經查：被告於八十九年八月二十八日下午三時許，駕駛車號Ｔ五－五四六○號
      自用小貨車沿雲林縣虎尾鎮○○里○○路由北往南方向行駛，於途經雲林縣虎
      尾鎮○○里○○路十號前與工專路交會之無號誌交岔路口時，與斯時正沿工專
      路由東往西方向行駛、由原告所騎之車號ＭＪＸ－七七九號機車，於接近前開
      路口中心處發生碰撞，使原告受有頸椎脊髓損傷、頭部外傷併腦震盪等傷害之
      事實，為兩造所不爭執，並有警卷所附道路交通事故調查報告表一紙、現場照
      片六張可稽，以及原告所提之診斷證明書兩紙附卷足憑，自堪信為真實。
  三、按行經無號誌交岔路口，應減速慢行，作隨時停車之準備；又車輛行至無號誌
      之交岔路口，轉彎車應暫停讓直行車先行；汽車行駛時，駕駛人應注意車前狀
      況，並隨時採取必要之安全措施，道路交通安全規則第九十三條第一項第三款
      、第一百零二條第一項第二款、第九十四條第三項分別定有明文，被告身為汽
      車駕駛人，自負有上開義務，且依當時天候晴朗、路面乾燥、無缺陷、無障礙
      物（此有前開道路交通事故調查報告表之記載及照片足參），客觀上顯無不能
      注意之情事，被告竟疏未注意而肇事，其有過失至明。而本件車禍經臺灣高等
      法院臺南分院囑託台灣省嘉雲區車輛行車事故鑑定委員會鑑定結果，亦認為：
      「甲○○駕駛自小貨車，行經無號誌交岔路口，左轉彎車未暫停讓直行車先行
      ，為肇事主因」，有該委員會九十年七月三十一日嘉鑑字第九○○七四七號函
      所附鑑定意見書附卷可徵，而被告之過失與原告所受頸椎脊髓損傷、頭部外傷
      併腦震盪等傷害間，有相當因果關係，亦無疑義。參以被告被訴過失傷害刑事
      案件經偵、審結果，均同此認定，並判處被告罪刑在案，此有台灣雲林地方法
      院檢察署八十九年度偵字第五三一二號、本院八十九年度交易字第三○號、台
      灣高等法院台南分院九十年度交上易字第七六九號刑事偵、審案卷可稽，是原
      告主張被告應負過失侵權行為責任，自屬有理。
  四、次按車輛行經無號誌交岔路口，應減速慢行，作隨時停車之準備，道路交通安
      全規則第九十三條第一項第三款定有明文。本件被告辯稱：原告於車禍當時之
      車速甚快等語，原告則否認之。經查：依前開警卷所附被告車輛於事故後之受
      損情形照片所示，被告車輛之前保險桿中左側及左側車頭部位不僅凹陷，前擋
      風玻璃更是破碎殆盡，可見事故當時被告車輛車頭之受力不小，原告當時之車
      速應當不慢，是原告於行經本件事故路口時，既未減速慢行，並作隨時停車之
      準備，致與被告發生本件交通事故，原告就本件車禍事故之發生，有明顯之疏
      失至灼，即經台灣省嘉雲區車輛行車事故鑑定委員會鑑定結果，亦同此認定：
      「乙○○駕駛重機車，行經無號誌交岔路口，未減速慢行，為肇事次因」（依
      二造車損研判貨車受力不小，機車車速不慢），有前開委員會之函文及鑑定意
      見書可稽。原告不當之駕駛行為，既可歸責，被告主張兩造過失責任應予相抵
      （被告固未明確主張「過失相抵」，惟此乃法律用語，被告既辯稱原告事故當
      時之車速甚快，其有主張過失相抵之意思甚明），自屬可採。爰審酌本件車禍
      事故之發生，主因於被告行經無號誌交岔路口，未減速慢行，且未暫停讓直行
      之原告機車先行，並提前左轉，本院認為被告應負之過失責任比例以五分之三
      為當。
  五、按因故意或過失，不法侵害他人權利者，應負損害賠償責任；不法侵害他人之
      身體或健康者，對於被害人因此喪失或減少勞動能力或增加生活上需要時，應
      負損害賠償責任，民法第一百八十四條第一項、第一百九十三條第一項分別定
      有明文。原告主張其因本件車禍事故，致受有頸椎脊髓損傷、頭部外傷併腦震
      盪等傷害，治療期間所花費之醫療費用（含中醫推拿及中藥，但扣除全民健康
      保險醫療給付部分）、就醫車資等增加生活上需要之費用共計三萬九千八百四
      十五元，以及因身體受傷無法工作所無法受領之二個月薪資計六萬四千元等情
      ，有原告所提出之診斷證明書、醫療費用收據、車票、簽呈、薪資單為證，並
      為被告所不爭執，堪信屬實。惟本件車禍之發生，原告既與有過失，已詳如前
      述，則原告請求之前開金額共計十萬三千八百四十五元，依被告所應負之過失
      責任比例五分之三計，原告請求被告賠償六萬二千三百零七元，即非無據，應
      予准許。
  六、再按不法侵害他人之身體、健康者，被害人雖非財產上之損害，亦得請求賠償
      相當之金額，民法第一百九十五條第一項定有明文。經查：原告於本件事故後
      雖經就醫診療，惟迄今仍無法完全康復（如經常會頭痛），且車禍後因經常請
      假，而向公司辭職，目前沒有工作（原告是專科畢業），精神上痛苦異常；被
      告是高職畢業，車禍前從事大理石搬運工作，於從發生車禍以後到現在即無工
      作等情，已據兩造各自陳明，並有原告所提畢業證書一紙為證，經本院依職權
      函查被告財產狀況，被告名下僅有兩部車齡均逾十年之車輛（其中一部即本件
      肇事車輛）及小額投資，此有卷附財政部台灣省中區國稅局雲林縣分局函附甲
      ○○歸戶財產查詢清單一份可參，爰審酌兩造之身分、地位、經濟能力及所受
      精神上痛苦等一切情狀，認原告請求之慰撫金以二十萬元為當。又本件車禍之
      發生，原告既與有過失，則原告請求被告賠償二十萬元之慰撫金部分，依前述
      被告所應負之過失責任比例五分之三計，原告請求被告賠償十二萬元之慰撫金
      ，即非無據，應予准許。至逾此部分之請求，自屬無理，應予駁回。
  七、按保險人依本法規定給付之保險金，視為加害人或被保險人損害賠償金額之一
      部份；加害人或被保險人受賠償請求時，得扣除之，強制汽車責任保險法第三
      十條定有明文。經查：原告已受領汽車強制責任保險金一萬七千一百三十五元
      之事實，有原告所提保險金明細表及支票各一紙附卷足憑，是原告所請求之金
      額十八萬二千三百零七元（62307＋120000＝182307），自應扣除其所領受之
      汽車強制責任保險金一萬七千一百三十五元。
  八、綜上所述，原告所受之財產上及非財產上之損害金額，扣除已受領之強制汽車
      責任保險金一萬七千一百三十五元，合計為十六萬五千一百七十二元。從而，
      原告本於侵權行為之損害賠償請求權，請求被告賠償十六萬五千一百七十二元
      ，及自起訴狀繕本送達之翌日即九十年四月二十五日起，至清償日止，按週年
      利率百分之五計算利息部分，洵屬正當，應予准許。至逾此部分之請求，即非
      有據，應予駁回
  九、原告陳明願供擔保，聲請宣告假執行，關於其勝訴部分，核無不合，爰酌定相
      當擔保金准許之；至其敗訴部分，其假執行之聲請亦失所附麗，應予駁回。
  十、本件事證已臻明確，兩造其餘之攻擊、防禦方法及舉證，於判決結果不生影響
      ，爰不一一論列，併此敘明。
據上論結，本件原告之訴一部為有理由，一部為無理由，依民事訴訟法第三百八十五
條第一項前段、七十九條但書、第三百九十條第二項，判決如主文。
中      華      民      國    九十    年     十二     月     二十六     日
                                臺灣雲林地方法院民事第一庭
~B審判長法官  蕭守田
~B法      官  林秋火
~B法      官  李明益
右為正本係照原本作成。
如對本判決上訴，須於送達後二十日內向本院提出上訴狀。
中      華      民      國     九十   年     十二     月     二十六     日
~B法院書記官  蘇靜怡


司法院資訊處製作；財團法人民間司法改革基金會備份。
